臺灣高雄地方法院刑事判決　　　　　109年度審易字第1221號
　　　　　　　　　　　　　　　　　110年度審易字第364號
　　　　　　　　　　　　　　　　　110年度審易字第895號
公　訴　人　臺灣高雄地方檢察署檢察官
被　　　告　黃東洋


上列被告詐欺案件，經檢察官分別提起公訴（108年度偵字第00
000號、110年度偵字第226號、第7662號），及移送併辦（11 0
年度偵字第15576號、偵緝字第164號），本院合併審理，因被告
於準備程序進行中，就被訴事實為有罪之陳述，經受命法官告知
簡式審判程序之旨，並聽取被告與公訴人之意見後，由本院合議
庭裁定由受命法官獨任依簡式審判程序審理，判決如下：
    主  文
黃東洋犯如附表一所示之伍罪，各處如附表一宣告刑欄所示之刑
及沒收。得易科罰金部分，應執行有期徒刑拾月，如易科罰金，
以新臺幣壹仟元折算壹日。不得易科罰金部分，應執行有期徒刑
壹年貳月。
    事  實
一、黃東洋分別為下列行為：
  ㈠緣李保盛、陳怡安、萬承宥、李玉雲、吳家惠、林冠如、連
    紋菱均為紫雲宮信徒，因紫雲宮舉辦進香團旅遊而結識導遊
    黃東洋，詎黃東洋意圖為自己不法之所有，基於詐欺取財之
    犯意，於民國107年間某日，在不詳地點，以電話連絡李保
    盛、陳怡安夫妻，向2人佯稱其已標下中國鋼鐵股份有限公
    司（下稱中鋼公司）員工上下班接駁專案，將與中鋼公司簽
    訂合約及購買接駁巴士，邀請眾人共同投資，獲利可期云云
    ，陳怡安因而轉告萬承宥、李玉雲、吳家惠、林冠如、連紋
    菱等人，渠等因而陷於錯誤，同意參與上開投資，並於下列
    時間交付款項予黃東洋：①於107年12月間，萬承宥委託李
    保盛匯款新臺幣（下同）10萬元與黃東洋；②於108年1月10
    日某時許，由李保盛、陳怡安、萬承宥、李玉雲等4人代為
    出面，與黃東洋相約在高雄市鳳山區北榮街巷口之統一超商
    ，當場交付黃東洋48萬元（其中李保盛、陳怡安共同投資9
    萬元、吳家惠投資6萬元、連紋菱投資12萬元、李玉雲投資
    12萬元、林冠如投資6萬元、萬承宥投資3萬元）；③於108
    年1月14日，李玉雲匯款6萬元至黃東洋指定之中華郵政股份
    有限公司高雄義民郵局帳號00000000000000號帳戶（下稱郵
    局帳戶）；④於108年2月9日，萬承宥與黃東洋相約在高雄
    市雙久釣蝦場對面之萊爾富超商，當場交付黃東洋3萬元；
    ⑤於108年2月12日，萬承宥匯款5萬元至郵局帳戶，李保盛
    等7人共計交付黃東洋72萬元，黃東洋並與李保盛等7人簽訂
    「中鋼巴士合夥契約書」，嗣該投資案遲未有下文，李保盛
    等7人向中鋼公司求證，得知該公司並無員工上下班接駁專
    案，始悉受騙並報警處理，為警循線查悉上情。
  ㈡意圖為自己不法之所有，基於詐欺取財之犯意，分別於附表
    二所示時間，向附表二所示陳涵玲、曾尹嫻、顏旭霆、王雪
    芳等人，以如附表二所示佯稱欲出售、集資購買IPhone 11
    PRO等手機之方式，致陳涵玲、曾尹嫻、顏旭霆、王雪芳等
    人陷於錯誤，分別於附表二所示時間、匯款附表二所示金額
    至黃東洋所指定如附表二所示帳戶，嗣因陳涵玲、曾尹嫻、
    顏旭霆、王雪芳等人遲未收到手機，始悉受騙並報警處理，
    為警循線查悉上情。
二、案經李保盛、陳怡安、萬承宥、李玉雲、吳家惠、林冠如、
    連紋菱告訴，陳涵玲、曾尹嫻、顏旭霆訴由桃園市政府警察
    局楊梅分局報告臺灣桃園地方檢察署陳請臺灣高等檢察署檢
    察長核轉臺灣高雄地方檢察署檢察官，王雪芳訴由彰化縣警
    察局芳苑分局報告臺灣彰化地方檢察署陳請臺灣高等檢察署
    檢察長核轉臺灣高雄地方檢察署檢察官偵查，並提起公訴。
    理  由
一、程序方面：
    本件被告黃東洋所犯均係死刑、無期徒刑、最輕本刑為3 年
    以上有期徒刑以外之罪，其於準備程序進行中就被訴事實為
    有罪之陳述，經受命法官告知簡式審判程序之旨，並聽取當
    事人之意見後，本院合議庭認無不得或不宜改依簡式審判程
    序進行之情形，爰依刑事訴訟法第273 條之1 第1 項規定，
    裁定由受命法官獨任進行簡式審判程序。又本件所引屬於審
    判外陳述之傳聞證據，依同法第273 條之2 規定，不受第15
    9 條第1 項關於傳聞法則規定之限制，依法有證據能力，合
    先敘明。
二、認定犯罪事實所憑之證據及其理由：
    上開犯罪事實，業據被告坦承不諱，核與證人即告訴人兼告
    訴代理人李保盛、告訴人陳怡安、萬承宥、李玉雲、陳涵玲
    、曾尹嫻、顏旭霆、王雪芳、證人蕭詠舟、另案被告陳映慈
    證述相符，並有中華郵政股份有限公司高雄郵局108 年12月
    30日高營字第1080002328號函及後附帳號00000000000000號
    帳戶（戶名：蕭詠舟）開戶資料、交易明細、告訴人萬承宥
    提供之代收票據明細表、匯款單據、被告與告訴人萬承宥之
    通訊軟體LINE對話紀錄、被告與告訴人李玉雲之通訊軟體LI
    NE對話紀錄文字檔、被告與告訴人李保盛等人之通訊軟體LI
    NE群組對話紀錄、中鋼公司109年7月23日中鋼A2字第109000
    14420號函、告訴人陳涵玲提出之匯款單、line對話截圖、
    告訴人曾尹嫻提出之匯款單、line對話截圖、訴人顏旭霆提
    出之匯款單、line對話截圖、合作金庫銀行000-0000000000
    000號帳戶（葉秀凰）開戶綜合申請書、歷史交易明細、另
    案被告陳映慈提出之LINE對話紀錄、告訴人王雪芳提供之LI
    NE對話紀錄、交易明細表、新光商業銀行帳號000000000000
    0 號帳戶開戶約定書、交易明細表、內政部警政署反詐騙諮
    詢專線紀錄表、高雄市政府警察局楠梓分局後勁派出所受理
    詐騙帳戶通報警示簡便格式表、屏東縣政府警察局潮州中山
    路派出所受理詐騙帳戶通報警示簡便格式表、高雄市政府警
    察局仁武分局大華派出所受理詐騙帳戶通報警示簡便格式表
    單在卷可稽，足認被告前揭任意性自白與事實相符，堪予採
    信。從而，本案事證明確，被告犯行均堪認定，應依法論科
    。
三、論罪科刑：
  ㈠罪名及罪數：
  ⒈核被告如事實欄一㈠、事實欄一㈡即附表二編號1至4所為，
    均係犯刑法第339條第1項之詐欺取財罪。
  ⒉被告基於同一詐欺取財犯意，利用同一機會及詐欺模式，如
    事實欄一㈠所示，使告訴人萬承宥、李玉雲及如附表㈡編號
    1、2、3所示，使告訴人陳涵玲、曾尹嫻、顏旭霆分別多次
    交付款項，分別侵害同一法益，依一般社會健全觀念，不宜
    將告訴人萬承宥、李玉雲、陳涵玲、曾尹嫻、顏旭霆等5人
    付款之次數認定為被告成立詐欺取財之罪數，應認各行為獨
    立性薄弱，視為數個舉動之接續施行，合為包括之一行為予
    以評價，均應論以接續犯，各僅論以一詐欺取財罪。
  ⒊被告如事實欄一㈠所示以佯稱投資中鋼公司員工上下班接駁
    專案之一行為，致告訴人李保盛、陳怡安、萬承宥、李玉雲
    、吳家惠、林冠如、連紋菱等7 人同時受騙並交付財物，為
    同種想像競合犯，應依刑法第55條前段規定，從同一重之詐
    欺取財罪處斷。
  ⒋被告所犯事實欄一㈠、㈡共5罪，犯意各別，行為互殊，應
    予分論併罰。
  ⒌檢察官移送併辦部分（110 年度偵字第15576 號、110 年度
    偵緝字第164 號），分別與本案起訴如附表二編號2、3部分
    屬事實上同一案件，本院自應併予審究。
  ㈡刑罰裁量：
    爰以行為人之責任為基礎，審酌被告不思以正途賺取所需，
    竟以上開方式詐騙他人財物，顯然欠缺尊重他人財產權之觀
    念，所為實有不該，惟念其犯後坦承犯行，犯後態度尚可，
    復參酌本件告訴人法益受損之情形，兼衡其教育程度、經濟
    （涉個人隱私，詳卷）、前科素行（詳卷附被告臺灣高等法
    院被告前案紀錄表）等一切情狀，分別量處如主文所示之刑
    ，並諭知得易科罰金之罪易科罰金之折算標準，暨就得易科
    罰金之罪、不得易科罰金之罪，分別定應執行刑如主文所示
    ，並就得易科罰金之刑諭知易科罰金之折算標準。
四、沒收：
    本件被告之犯罪所得即各次犯行所詐得之財物，其中如事實
    欄一㈠所示詐得之財物，被告之母已代被告賠償其中19萬6,
    000元，有刑事陳報狀在卷可佐（見審易字第1221號卷第319
    頁）、如附表二編號2、3所示詐得之財物，被告已分別賠償
    其中1萬元、2萬元（詳附表二被告已賠償金額欄所載），是
    應認被告已未保留此部分之犯罪所得，如再宣告沒收犯罪所
    得，有過苛之虞，爰依刑法第38條之2 第2 項規定，不予宣
    告沒收或追徵。至其餘詐得之財物，卷內均無被告已實際返
    還或賠償之事證，均應依刑法第38條之1 第1 項前段、第3
    項規定，宣告沒收之，如全部或一部不能沒收時，追徵其價
    額。
據上論斷，應依刑事訴訟法第273 條之1 第1 項、第284 條之1
、第299 條第1 項前段，判決如主文。
本案分別經檢察官徐弘儒、吳協展提起公訴，檢察官呂乾坤到庭
執行職務。
中    華    民    國   110    年    11    月    30    日
                  刑事第五庭  法  官    陳銘珠
以上正本證明與原本無異。
如不服本判決應於收受送達後20日內向本院提出上訴書狀，並應
敘述具體理由；如未敘述上訴理由者，應於上訴期間屆滿後20日
內向本院補提理由書（均須按他造當事人之人數附繕本）「切勿
逕送上級法院」。
因疫情而遲誤不變期間，得向法院聲請回復原狀。
中    華    民    國   110    年    11    月    30    日
                              書記官    黃靖媛
附錄本案論罪科刑法條：
《中華民國刑法第339條》
意圖為自己或第三人不法之所有，以詐術使人將本人或第三人之
物交付者，處5年以下有期徒刑、拘役或科或併科50萬元以下罰
金。
以前項方法得財產上不法之利益或使第三人得之者，亦同。
前二項之未遂犯罰之。
┌──────────────────────────────────┐
│附表一                                                              │
├──┬────────┬──────────────────────┤
│編號│犯罪事實        │宣告刑                                      │
├──┼────────┼──────────────────────┤
│1   │事實欄一㈠（109 │黃東洋犯詐欺取財罪，處有期徒刑拾月。未扣案之│
│    │年度審易字第1221│犯罪所得新臺幣伍拾貳萬肆仟元沒收，如全部或一│
│    │號）            │部不能沒收或不宜執行沒收時，追徵其價額。    │
├──┼────────┼──────────────────────┤
│2   │附表二編號1（110│黃東洋犯詐欺取財罪，處有期徒刑伍月，如易科罰│
│    │年度審易字第364 │金，以新臺幣壹仟元折算壹日。未扣案之犯罪所得│
│    │號）            │新臺幣拾叁萬肆仟元沒收，如全部或一部不能沒收│
│    │                │或不宜執行沒收時，追徵其價額。              │
├──┼────────┼──────────────────────┤
│3   │附表二編號2（110│黃東洋犯詐欺取財罪，處有期徒刑肆月，如易科罰│
│    │年度審易字第364 │金，以新臺幣壹仟元折算壹日。未扣案之犯罪所得│
│    │號）            │新臺幣柒萬捌仟元沒收，如全部或一部不能沒收或│
│    │                │不宜執行沒收時，追徵其價額。                │
├──┼────────┼──────────────────────┤
│4   │附表二編號3（110│黃東洋犯詐欺取財罪，處有期徒刑拾月。未扣案之│
│    │年度審易字第364 │犯罪所得新臺幣貳拾玖萬元沒收，如全部或一部不│
│    │號）            │能沒收或不宜執行沒收時，追徵其價額。        │
├──┼────────┼──────────────────────┤
│5   │附表二編號4（110│黃東洋犯詐欺取財罪，處有期徒刑參月，如易科罰│
│    │年度審易字第895 │金，以新臺幣壹仟元折算壹日。未扣案之犯罪所得│
│    │號）            │新臺幣叁萬元沒收，如全部或一部不能沒收或不宜│
│    │                │執行沒收時，追徵其價額。                    │
└──┴────────┴──────────────────────┘
　
┌─────────────────────────────────────────────┐
│附表二（編號1至3為110年度審易字第364號、編號4為110年度審易字第895號）                     │
├──┬───┬───────────┬─────┬──────┬──────┬──────┤
│編號│告訴人│詐欺方法              │匯款時間  │被害人匯款金│人頭帳戶帳號│被告已賠償金│
│    │      │                      │          │額（新臺幣）│            │額          │
├──┼───┼───────────┼─────┼──────┼──────┼──────┤
│1   │陳涵玲│陳涵玲於109年4月21日下│⒈109年4月│⒈2萬5,000元│合作金庫銀行│卷內均無被告│
│    │      │午2時20分，加入LINE「 │  21日下午│⒉3萬元     │000-00000000│已實際返還或│
│    │      │屏東霧台傳奇」與黃東洋│  4時13分 │⒊3萬元     │14271號帳戶 │賠償之事證  │
│    │      │聯繫，黃東洋佯稱販賣蘋│⒉109年4月│⒋2萬5,000元│（葉秀凰所申│            │
│    │      │果廠牌、型號IPhone 11 │  29日晚間│⒌2萬4,000元│設）        │            │
│    │      │PRO之手機6支，致陳涵玲│  8時12分 │共計13萬4,00│            │            │
│    │      │陷於錯誤，同意購買，依│⒊109年4月│0元         │            │            │
│    │      │指示於右列時間、金額、│  29日晚間│            │            │            │
│    │      │帳戶匯款，共計匯款13萬│  8時15分 │            │            │            │
│    │      │4,000元。             │⒋109年4月│            │            │            │
│    │      │                      │  30日上午│            │            │            │
│    │      │                      │  8時54分 │            │            │            │
│    │      │                      │⒌109年5月│            │            │            │
│    │      │                      │  6日下午4│            │            │            │
│    │      │                      │  時50分  │            │            │            │
├──┼───┼───────────┼─────┼──────┼──────┼──────┤
│2   │曾尹嫻│曾尹嫻於109年4月16日中│⒈109年4月│⒈2萬5,000元│合作金庫銀行│已賠償1萬元 │
│    │      │午12時許，加入LINE「屏│  17日晚間│⒉2萬5,000元│000-00000000│，此據告訴人│
│    │      │東霧台傳奇」與黃東洋聯│  11時36分│⒊8,000元   │14271號帳戶 │曾尹嫻證述在│
│    │      │繫，黃東洋佯稱販賣蘋果│⒉109年4月│⒋3萬元     │（葉秀凰所申│卷（見臺灣桃│
│    │      │廠牌、型號IPhone 11   │  18日凌晨│共計8萬8,000│設）        │園地方檢察署│
│    │      │PRO MA X、容量265G之手│  0時17分 │元          │            │偵字第34502 │
│    │      │機5支，致陳涵玲陷於錯 │⒊109年4月│            │            │號卷第51頁）│
│    │      │誤，同意購買，依指示於│  18日晚間│            │            │            │
│    │      │右列時間、金額、帳戶匯│  11時40分│            │            │            │
│    │      │款，共計匯款8萬8,000元│⒋109年4月│            │            │            │
│    │      │。                    │  19日上午│            │            │            │
│    │      │                      │  10時9分 │            │            │            │
├──┼───┼───────────┼─────┼──────┼──────┼──────┤
│3   │顏旭霆│黃東洋先於109年4月16日│⒈109年4月│⒈18萬元    │⒈第1、2、4 │已賠償2萬元 │
│    │      │向顏旭霆佯稱其幫高雄市│  16日下午│⒉4萬元     │  、5筆匯入 │，此據告訴人│
│    │      │議長許崑源開車，老闆議│  3時19分 │⒊2萬元     │  合作金庫銀│顏旭霆證述在│
│    │      │長許崑源可以拿到便宜蘋│⒉109年4月│⒋4萬元     │  行000-0000│卷（見臺灣桃│
│    │      │果廠牌、型號IPhone 11 │  16日下午│⒌3萬元     │  000000000 │園地方檢察署│
│    │      │PRO手機，可先付一半定 │  5時39分 │共計31萬元  │  號帳戶（葉│偵字第34502 │
│    │      │金，交貨後再付餘款，會│⒊109年4月│            │  秀凰所申設│號卷第93頁）│
│    │      │開立中華電信的發票云云│  16日下午│            │   ）       │            │
│    │      │，嗣因顏旭霆並未購買，│  5時44分 │            │⒉第3筆匯入 │            │
│    │      │黃東洋又誆稱要向議長許│⒋109年4月│            │  兆豐國際商│            │
│    │      │崑源購買一批手機，邀顏│  21日下午│            │  業銀行0631│            │
│    │      │旭霆共同集資，致顏旭霆│  3時5分  │            │  0000000號 │            │
│    │      │陷於錯誤，同意集資，依│⒌109年4月│            │  帳戶（林太│            │
│    │      │指示於右列時間、金額、│  21日中午│            │  原所申設）│            │
│    │      │帳戶匯款，共計匯款31萬│  11時52分│            │            │            │
│    │      │元。                  │          │            │            │            │
├──┼───┼───────────┼─────┼──────┼──────┼──────┤
│4   │王雪芳│於109年4月16日，以通訊│109年4月16│3萬元       │新光商業銀行│卷內均無被告│
│    │      │軟體LINE，向王雪芳佯稱│日下午5時3│            │帳號00000000│已實際返還或│
│    │      │願以每支2萬5000元出售 │7分       │            │62556號帳戶 │賠償之事證  │
│    │      │Iphone手機，致王雪芳陷│          │            │（陳映慈所申│            │
│    │      │於錯誤，同意購買，依指│          │            │設）        │            │
│    │      │示於右列時間、金額、帳│          │            │            │            │
│    │      │戶匯款。              │          │            │            │            │
└──┴───┴───────────┴─────┴──────┴──────┴──────┘